【裁判字號】    97,簡上,673
【裁判日期】    970930
【裁判案由】    傷害
【裁判全文】
臺灣高雄地方法院刑事判決             97年度簡上字第673號
上  訴  人
即  被  告  丁○○
上列上訴人因傷害案件，不服本院高雄簡易庭民國97年6 月13日
97年度簡字第257 號刑事簡易判決（聲請簡易判決處刑案號：96
年度偵字第24054 號），提起上訴，本院管轄之第二審合議庭判
決如下：
    主  文
上訴駁回。
    犯  罪  事  實
一、蔡文銘於民國96年7 月11日凌晨2 時許，因認乙○○○在外
    說其是非，遂心生不滿，前往高雄市前鎮區○○○路36號「
    專業檳榔攤」內找乙○○○理論，雙方因而發生爭吵，乙○
    ○○遂欲以保特瓶丟擲蔡文銘，惟未丟出即為甲○○所搶下
    ，蔡文銘竟基於傷害之犯意，以手推乙○○○及與乙○○○
    發生拉扯，致乙○○○受有頭部外傷疑腦震盪、右眉、左額
    區、左枕區挫傷擦傷、右手腕挫瘀傷等傷害。
二、案經乙○○○訴由高雄市政府警察局前鎮分局報請臺灣高雄
    地方法院檢察署檢察官聲請簡易判決處刑。
    理  由
壹、證據能力部分：
    按被告以外之人（包括證人、鑑定人、告訴人、被害人及共
    同被告等）於審判外之陳述雖不符刑事訴訟法第159 條之1
    至之4 等4 條之規定，而經當事人於審判程序同意作為證據
    ，法院審酌該言詞陳述或書面陳述作成時之情況，認為適當
    者，亦得為證據；當事人、代理人或辯護人於法院調查證據
    時，知有刑事訴訟法第159 條第1 項不得為證據之情形，而
    未於言詞辯論終結前聲明異議者，視為有前項之同意，同法
    第159 條之5 定有明文。立法意旨在於傳聞證據未經當事人
    之反對詰問予以核實，原則上先予排除。惟若當事人已放棄
    反對詰問權，於審判程序中表明同意該等傳聞證據可作為證
    據；或於言詞辯論終結前未聲明異議，基於尊重當事人對傳
    聞證據之處分權，及證據資料愈豐富，愈有助於真實發見之
    理念，且強化言詞辯論主義，使訴訟程序得以順暢進行，上
    開傳聞證據亦均具有證據能力。經查，本判決以下所引用之
    各項證據（包括告訴人乙○○○及證人黎洪秀盆於警詢中所
    為陳述等），均經本院審理時予以提示並告以要旨，且各經
    檢察官及被告表示意見，當事人均未於言詞辯論終結前聲明
    異議，本院審酌上開證據作成時之情況，亦無任何違法取證
    之不適當情形，認為以之作為本案之證據係屬適當，自應具
    有證據能力。
貳、實體方面：
一、訊據上訴人即被告蔡文銘雖坦承有於上開時間、前往高雄市
    前鎮區○○○路36號「專業檳榔攤」內找告訴人乙○○○理
    論，並以手推告訴人致告訴人受傷等情，惟矢口否認有何傷
    害犯行，並辯稱：是告訴人先動手，伊亦有受傷，只是未去
    驗傷，伊係出於自衛云云。惟查：
  (一)被告於96年7 月11日凌晨2 時許，因懷疑告訴人有說毀謗被
    告之言語，遂前往高雄市前鎮區○○○路36號「專業檳榔攤
    」內找告訴人理論，雙方因而發生爭吵及拉扯等衝突，致告
    訴人因而受有受有頭部外傷疑腦震盪、右眉、左額區、左枕
    區挫傷擦傷、右手腕挫瘀傷等傷害之事實，業據證人（即告
    訴人）乙○○○及證人黎洪秀盆於警詢中指述甚詳在卷（見
    警卷第2 、3 頁）。另證人甲○○於本院審理時亦證稱：當
    時因被告要過去問告訴人，我擔心發生事情有跟過去，被告
    質問告訴人為何要散布，告訴人拿1 瓶礦泉水要丟被告，沒
    有丟就被我搶下。雙方講話都很不禮貌，被告有推了告訴人
    ，有無出拳不清楚等語（見本院卷第35頁），復佐以被告於
    警詢、偵訊及本院審理時亦坦承：我於上揭時間，因告訴人
    在外面說我一些是非，有前往高雄市前鎮區○○○路36號「
    專業檳榔攤」內找告訴人理論，我們是有打架，有推倒告訴
    人，告訴人頭部有流血受傷等語（見警卷第1 、2 頁、偵卷
    第7 頁、本院卷第37、38頁）。此外，告訴人於案發當日即
    96年7 月11日有前往乃榮醫院急診及受有頭部外傷疑腦震盪
    、右眉、左額區、左枕區挫傷擦傷、右手腕挫瘀傷等傷勢之
    事實，並有乃榮醫院於96年7 月11日所出具之診斷證明書1
    份附卷可稽（見警卷第4 頁），是被告有上揭犯罪事實欄所
    載傷害犯行，事證明確。
  (二)被告雖否認有傷害犯行，並以上開情詞置辯。惟查：
  １、被告就其於案發當日有遭告訴人攻擊受傷乙節，並未提出
      任何證據（如診斷證明書或其他證據）以資佐證，且其於
      警詢中復自承：我本身沒有受傷等語在卷（見警卷第1 頁
      反面），是被告辯稱：伊亦有受傷，只是未去驗傷云云，
      本院自難採信。
  ２、按正當防衛必須對於現在不法之侵害始得為之，侵害業已
      過去，即無正當防衛可言。故侵害已過去後之報復行為，
      與無從分別何方為不法侵害之互毆行為，均不得主張防衛
      權（最高法院30年上字第1040號判例意旨參照）。經查，
      證人（即被告前僱用之員工）甲○○於本院審理時雖亦證
      稱：告訴人後來撿了一塊磚頭，我們閃掉，被告就推了告
      訴人一把，告訴人丟完磚頭後，被告才推倒告訴人云云。
      然而，經詳閱被告於警詢、偵訊中之供述，均未提及告訴
      人有丟「磚頭」之情（僅陳述告訴人丟裝礦泉水之保特瓶
      ），有被告警詢、偵訊筆錄各1 份在卷可佐（見警卷第1
      頁、偵卷第7 、8 頁），是證人甲○○上揭關於告訴人有
      丟磚頭部分之證述，是否確屬真實，顯非無疑，本院尚難
      採信。況縱如證人上開證述之情（此部分本院未採信，如
      前述），被告亦係在告訴人丟完磚頭經被告閃避後即不法
      侵害業已過去後，始出手傷害告訴人，衡諸上開判例意旨
      及說明，被告所為亦不該當正當防衛之現時不法侵害要件
      ，是被告上開所辯：伊係出於自衛云云，同非可採。
  (三)綜上所述，本案事證明確，被告上開所辯，不足採信，被告
    犯行堪以認定，應依法論科。
二、核被告所為，係犯刑法第277 條第1 項之普通傷害罪。從而
    ，原審以被告犯罪事證明確，援引刑事訴訟法第449 條第1
    項前段、第3 項，刑法第277 條第1 項、第41條第1 項前段
    、刑法施行法第1 條之1 等規定，並審酌被告因細故即出手
    傷害告訴人，致告訴人受傷，所為欠缺法治觀念，被告犯後
    之態度及未能與告訴人達成和解、犯罪情節、告訴人所受傷
    害之程度等一切情狀，量處被告有期徒刑3 月，並諭知如易
    科罰金之折算標準，核其認事用法，均無不當，量刑亦稱妥
    適。被告上訴意旨否認犯罪並指摘原判決不當，為無理由，
    應予駁回。
據上論斷，應依刑事訴訟法第455 條之1 第1 項、第3 項、第36
8 條，判決如主文。
本案經檢察官丙○○到庭執行職務
中    華    民    國    97    年    9     月    30    日
                  刑事第十八庭審判長法  官  廖建瑜
                                    法  官  陳盈吉
                                    法  官  林永村
上正本證明與原本無異
不得上訴。
中    華    民    國    97    年    9     月    30    日
                                    書記官  李祥銘


司法院資訊處製作；財團法人民間司法改革基金會備份。
